臺灣高等法院民事裁定　　　　　　　　　100年度抗字第850號
抗　告　人　杰山成衣有限公司
法定代理人　符南南
上列抗告人因與相對人匯益針織股份有限公司間聲請假扣押事件
，對於中華民國100年4月13日臺灣臺北地方法院100年度全字第7
37號裁定提起抗告，本院裁定如下：
    主      文
原裁定廢棄。
相對人於原法院之聲請駁回。
聲請及抗告費用由相對人負擔。
    理      由
一、相對人於原法院聲請意旨略以：其於民國（下同）99年8月1
    7日受抗告人委託生產100%環保聚酯纖維白色網布，數量共
    計296,499YDS，並約定分批出貨予抗告人位於大陸地區江蘇
    省之子公司江蘇杰盛紡織有限公司（下稱杰盛公司）。相對
    人於同年9月及10月初收受抗告人之貨款支票後，即分別出
    貨予杰盛公司，詎於相對人最後一次出貨前，抗告人卻未依
    約先行給付貨款支票，致該批產品85,157YDS至今無法辦理
    出口，所衍生之額外倉儲費用，自99年11月起迄今，已逾新
    臺幣（下同）8萬4,000元；相對人業於100年3月22日委託律
    師發函予抗告人，請求於同年月25日前給付貨款170萬2,555
    元及上開額外倉儲費用，惟抗告人竟置之不理；又相對人前
    述之貨款係以100年3月間之新臺幣兌換美金匯率29.4：1 計
    算，而99年11月間之兌換匯率為30.4：1，就此匯差部分共
    計5萬7,907元，亦一併向抗告人為請求；近聽聞抗告人已將
    營運重心轉往大陸地區，如不對抗告人所有財產施以假扣押
    ，顯有日後不能強制執行或甚難執行之虞，為此請准供擔保
    後，在抗告人之財產於184萬4,462元範圍內，聲請假扣押云
    云。原裁定乃命相對人以62萬元為抗告人供擔保後，得對抗
    告人之財產於184萬4,462元範圍內為假扣押。
二、抗告意旨略以：抗告人與相對人間並無交易往來，相對人之
    交易對象係杰盛公司，而非抗告人公司；另抗告人公司在國
    內恆有資產，登記之資本額達500萬元，根本無所謂日後不
    能強制執行或甚難執行之情事；且抗告人公司目前一切運作
    正常，既未結束營業，更無任何浪費財產、增加負擔或就財
    產為不利益之處分，將成為無資力之狀態等情事，而相對人
    並未檢附任何證據，僅憑其空口泛言，捏稱抗告人公司將移
    往大陸地區，即濫行聲請假扣押，於法已有未合；原裁定竟
    未經審酌，准許抗告人之聲請，顯屬違誤等語。
三、按債權人就金錢請求或得易為金錢請求之請求，欲保全強制
    執行者，得聲請假扣押。假扣押，非有日後不能強制執行或
    甚難執行之虞者，不得為之。請求及假扣押之原因應釋明之
    ，民事訴訟法第522條第1項、第523條第1項、第526條第1項
    定有明文。而所謂假扣押之原因，依同法第523條第1項規定
    ，係指日後有不能強制執行或甚難執行之虞或應在外國為強
    制執行之情形，如債務人浪費財產，增加負擔，或就其財產
    為不利益之處分，將成為無資力之狀態，或將移住遠地、逃
    匿無蹤、隱匿財產等是。債權人就假扣押之原因，依法有釋
    明之義務，亦即須提出可使法院信其主張為真實之證據，必
    待釋明有所不足，而債權人陳明願供擔保或法院認為適當者
    ，法院始得定相當之擔保，命供擔保後為假扣押，若債權人
    未釋明假扣押之原因，即不符假扣押之要件（最高法院94年
    度臺抗字第156號、97年度臺抗字第649號、98年度臺抗字第
    517號裁定參照）。又債權人不得未為任何釋明，而全以擔
    保代其釋明之責，且如釋明不足無法由債權人供擔保以補足
    之，法院仍應駁回債權人之聲請，非一經債權人陳明願供擔
    保，即當然准為假扣押。
四、經查，相對人於原法院所為之主張，固據其提出支票及出貨
    單、物流公司載明倉儲費用之電子郵件、律師函等件（以上
    均影本，見原法院卷第6至12頁）為憑，其中出貨單記載之
    對象雖為杰盛公司（即JIANGSU JCS TEXTILE CO. LTD.），
    惟相對人原即敘明係直接出貨予該公司，且以肉眼觀察上開
    支票，左上角均有「杰山成衣有限公司」字樣，公司章之印
    文亦大致相符，足認相對人已釋明其請求之原因。惟就抗告
    人有何日後不能強制執行或甚難執行之虞之假扣押原因，相
    對人於原法院並未提出任何可即時調查之證據，以供釋明，
    而於本院令其陳述意見，僅陳稱「抗告人之財產僅有銀行存
    款，並無固定資產及不動產，而銀行存款屬極易移轉、隱匿
    之財產，依一般社會通念，顯有日後不能強制執行或甚難執
    行之虞」云云，並附以抗告人公司之財政部臺北市國稅局財
    產歸屬資料清單及98年度各類所得資料清單（以上均影本，
    見本院卷第28至29頁）；然前開清單與「日後不能強制執行
    或甚難執行之虞」無關，無固定資產及不動產之公司或個人
    ，並不當然合於假扣押之原因。相對人亦未另提出任何證據
    釋明假扣押之原因，即不符假扣押之要件，雖其陳明願供擔
    保以代釋明，惟依上開說明，仍屬不應准許。原裁定不察，
    遽為准許，容有未合，抗告意旨指摘原裁定不當，求予廢棄
    ，為有理由，爰由本院廢棄原裁定，並駁回相對人假扣押之
    聲請。
五、據上論結，本件抗告為有理由，爰裁定如主文。
中    華    民    國   100    年    7     月    11    日
                  民事第十五庭
                      審判長法  官  林恩山
                            法  官  黃國忠
                            法  官  郭松濤
正本係照原本作成。
本裁定除以適用法規顯有錯誤為理由，不得再抗告。如提起再抗
告，應於收受送達後10日內委任律師為代理人向本院提出再抗告
狀，並繳納再抗告費新臺幣1,000元整。
中    華    民    國   100    年    7     月    11    日
                            書記官  方素珍